【裁判字號】    88,重訴,517
【裁判日期】    890907
【裁判案由】    返還房屋等
【裁判全文】
臺灣士林地方法院民事判決  八十八年度重訴字第五一七號
    原      告  宏璟建設股份有限公司
    法定代理人  甲○○
    訴訟代理人  林良財律師
    複 代理 人  游香瑩律師
    被      告  蕭宇辰即乙○○  籍設台北市○○區○○街十八之一號
                                住台北縣汐止市○○街七五一巷九號二一樓之二
                                送達處所：台北市○○○路○段二五六巷二八號
右當事人間請求返還房屋等事件，本院判決如左：
    主      文
被告應於原告給付新台幣參拾柒萬柒仟捌佰陸拾伍元之同時，將門牌號碼台北縣汐止
市○○街七五一巷九號二一樓之二房屋全部騰空返還予原告。
被告應自民國八十九年三月二十四日起至返還房屋之日止按月賠償原告新台幣陸仟捌
佰貳拾肆元。
原告其餘之訴駁回。
本判決主文第一項關於返還房屋之履行期間為參個月。
訴訟費用由被告負擔十分之七，餘由原告負擔。
本判決原告勝訴部分，於原告以新台幣壹佰柒拾玖萬元供擔保後，得假執行。
原告其餘假執行之聲請駁回。
    事      實
甲、原告方面：
一、聲明：
  (一)被告應將門牌號碼為台北縣汐止市○○街七五一巷九號二十一樓之二房屋（下稱
    「系爭房屋」）全部騰空返還予原告，並自民國八十七年十月二十三日起至返還
    房屋之日止按月賠償原告新台幣（下同）三萬元。
  (二)被告應給付原告一百十三萬一千三百三十元，及自起訴狀繕本送達被告之翌日起
    至清償日止，按週年利率百分之五計算之利息。
  (三)原告願供擔保請准宣告假執行。
二、陳述：
  (一)查被告於八十七年十月二日與原告簽訂房屋土地買賣契約書（下稱「系爭買賣契
    約」），購買原告所有系爭房屋一戶，及該房屋所坐落之基地即台北縣汐止鎮○
    ○段社后小段一二二、三二０地號土地應有部分各十萬分之八一（下稱「系爭土
    地」），房地總價款為九百七十五萬元（房屋款五百三十六萬元，土地款四百三
    十九萬元）。系爭買賣契約並約定被告應依「房地分期付款表」以現金或即期支
    票如數繳付房地價款予原告。如逾繳款期限，每逾一日應加付該期千分之一違約
    罰金。但逾期達十五日時，原告得不經催告，逕行解除本約，並沒收被告已繳之
    房地價款作為懲罰性違約金。
  (二)惟查，系爭買賣契約成立後，被告迄今僅繳納簽約金八十九萬元及交屋款九萬元
    ，餘款即銀行貸款計八百七十七萬元部分，因被告迄未完成貸款手續，致尚未給
    付予原告。按雙方系爭買賣契約第五條第二款約定：「如因法令或金融機構貸款
    政策變更、甲方（即被告）貸款條件不合、甲方終止貸款或其他事由，致不能獲
    得貸款時，甲方應於接獲乙方（即原告）通知後十天內以現金或即期支票一次付
    清本合約其餘未收款項，逾期則乙方得不另催告，逕行解除本契約。」為此，原
    告於八十八年四月十五日以汐止社后郵局第一八三號存證信函，通知被告應於八
    十八年四月廿五日前以現金或即期支票繳清應貸金額八百七十七萬元。嗣並於八
    十八年七月十三日原告再委託名陽法律事務所薛銘鴻律師以台北八支郵局第三二
    五號存證信函，催告被告應於函到十日內完成銀行貸款或一次繳清應貸金額，惟
    皆未獲被告置理。
  (三)按依系爭買賣契約第四條、第五條第二款等約定及民法第二百五十四條規定，原
    告依法得解除本契約、沒收被告已繳價款作為懲罰性違約金及請求遲延給付之違
    約罰金等。原告謹此以本起訴狀繕本之送達，解除與被告於八十七年十月二日所
    簽訂之系爭買賣契約，沒收被告已繳價款合計九十八萬元作為懲罰性違約金，並
    向被告請求自八十八年四月廿五日起至同年八月卅一日（預估解約生效日）止按
    日以未繳價款八百七十七萬元千分之一計算之違約罰金，計算所得金額為一百十
    三萬一千三百三十元（計算式：8,770,000 x 1/1000 x 129 = 1,131,330）。
  (四)另查，原告所有之系爭房屋已於八十七年十月廿三日應被告之要求先行交付予被
    告使用，契約解除後，原告本於民法第二百五十九條第一款及同法第七百六十七
    條等規定，自得請求被告返還其所占有之房屋。另按契約一經解除，即生溯及消
    滅之效力，是本件原告解除契約後，被告於八十七年十月廿三日起占有系爭房屋
    即屬無權占有，且係無法律上之原因而受有利益，並致原告受損害，依民法第一
    百八十四條及第一百七十九條等規定，原告自得請求被告自斯時起至交還房屋之
    日止，按月給付原告相當於租金之賠償（系爭房屋每月租金約二萬元）。
三、證據：提出系爭買賣契約影本、系爭房屋及土地所有權狀影本、系爭房屋及土地
    登記謄本、系爭房屋房屋稅繳款書影本、汐止社后郵局第一八三號存證信函影本
    、台北八支郵局第三二五、三九七、三九八號存證信函及其回執影本、驗收房屋
    切結書影本、切結書影本各一份。
乙、被告方面：
    被告未於最後言詞辯論期日到場，據其前言詞辯論所為之聲明及陳述如左：
一、聲明：駁回原告之訴。
二、陳述：被告自八十七年十二月以後即成為單親媽媽，獨力撫養二名子女，並匆忙
    決定購買系爭房屋及土地，除支付頭期款九十八萬元外，尚支出外觀陽台推射玻
    璃窗裝潢費用三十五萬八千元、申請瓦斯總表費用三萬八千九百元、大廈瓦斯熱
    水器費用九千五百元等有益費用，惟因原告遲延貸款手續，銀行又故意刁難，致
    無法完成貸款手續，如原告解除系爭買賣契約，則依法亦應返還前揭頭期款及其
    所支出之有益費用，並主張與原告所請求之金額抵銷，且原告應先返還上開款項
    ，被告始能以上開款項另行租屋居住，並返還系爭房屋及土地。
丙、本院依職權勘驗系爭房屋之地理位置。
    理    由
壹、程序方面
    本件被告經合法通知，未於最後言詞辯論期日到場，核無民事訴訟法第三百八十
    六條所列各款情形，爰依原告聲請，由其一造辯論而為判決。
貳、實體方面
一、本件原告起訴主張：被告於八十七年十月二日與原告簽訂系爭買賣契約，購買原
    告所有系爭房屋及土地，房地總價為九百七十五萬元，系爭買賣契約並約定被告
    應依「房地分期付款表」以現金或即期支票如數繳付房地價款予原告，如逾繳款
    期限，每逾一日應加付該期千分之一違約罰金，但逾期達十五日時，原告得不經
    催告，逕行解除本約，並沒收被告已繳之房地價款作為懲罰性違約金，且原告於
    系爭買賣契約成立後，已於八十七年十月廿三日應被告要求先行將系爭房屋交付
    予被告使用，詎被告迄今僅繳納簽約金八十九萬元及交屋款九萬元，餘款即銀行
    貸款計八百七十七萬元，因被告迄未完成貸款手續，致尚未給付，依系爭買賣契
    約第五條第二款約定：「如因法令或金融機構貸款政策變更、甲方（即被告）貸
    款條件不合、甲方終止貸款或其他事由，致不能獲得貸款時，甲方應於接獲乙方
    （即原告）通知後十天內以現金或即期支票一次付清本合約其餘未收款項，逾期
    則乙方得不另催告，逕行解除本契約。」是原告多次定期催告被告以現金或即期
    支票繳清應貸金額八百七十七萬元，皆未獲置理，為此，原告依系爭買賣契約第
    四條、第五條第二款等約定及民法第二百五十四條之規定，原告以起訴狀繕本之
    送達，解除系爭買賣契約，沒收被告已繳價款合計九十八萬元作為懲罰性違約金
    ，並向被告請求自八十八年四月廿五日起至同年八月卅一日（預估解約生效日）
    止按日以未繳價款八百七十七萬元千分之一計算之違約罰金一百十三萬一千三百
    三十元，並基於民法第二百五十九條第一款、第七百六十七條及一百八十四條、
    第一百七十九條等規定，請求被告返還系爭房屋，以及被告自八十七年十月廿三
    日起至交還系爭房屋日止，按月給付因無權占有系爭房屋而相當於租金之損害金
    等語。
二、被告則以：其匆忙決定購買系爭房屋及土地，已付頭期款九十八萬元，並支出外
    觀陽台推射玻璃窗裝潢費用三十五萬八千元、申請瓦斯總表費用三萬八千九百元
    及大廈瓦斯熱水器費用九千五百元等有益費用，惟因原告遲延貸款手續，銀行又
    故意刁難，致無法完成貸款程序，且原告亦應返還前揭頭期款及有益費用，並主
    張與原告所請求之金額抵銷，且原告應先返還上開款項，被告始返還系爭房屋及
    土地等語，以資抗辯。
三、原告主張被告於八十七年十月二日與原告簽訂系爭買賣契約，購買原告所有系爭
    房屋及土地，房地總價為九百七十五萬元，系爭買賣契約並約定被告應依「房地
    分期付款表」以現金或即期支票如數繳付房地價款予原告，如逾繳款期限，每逾
    一日應加付該期千分之一違約罰金，但逾期達十五日時，原告得不經催告，逕行
    解除本約，並沒收被告已繳之房地價款作為懲罰性違約金，且原告於系爭買賣契
    約成立後，已於八十七年十月廿三日應被告要求先行將系爭房屋交付予被告使用
    ，惟被告迄今僅繳納簽約金八十九萬元及交屋款九萬元，餘款即銀行貸款計八百
    七十七萬元迄未給付之事實，業據其提出與所述相符之系爭買賣契約影本、系爭
    房屋及土地所有權狀影本、系爭房屋及土地登記謄本、驗收房屋切結書影本、切
    結書影本各一份為證，復為被告所不爭執，自堪認為真正。
四、查兩造於系爭買賣契約第五條第二款及第四條分別約定：「如因法令或金融機構
    貸款政策變更、甲方（即被告）貸款條件不合、甲方終止貸款或其他事由，致不
    能獲得貸款時，甲方應於接獲乙方（即原告）通知後十天內以現金或即期支票一
    次付清本合約其餘未收款項，逾期則乙方得不另催告，逕行解除本契約」、「甲
    方應依『房地款分期付款表』以現金或即期支票如數繳付房地價款予乙方。如逾
    繳款期限，每逾壹日應加付該期千分之壹之違約罰金。但逾期達十五日時，乙方
    得不經催告，逕行解除本約，並沒收甲方已繳之房地價款作為懲罰性違約金。如
    乙方因此受有損害，另得向甲方請求全數賠償」。本件原告主張其已先後於八十
    八年四月十五日、同年七月十三日及同年八月十一日催告被告於函到十日內給付
    系爭買賣價金尾款八百七十七萬元，惟被告並未依限完成貸款手續，亦未依約以
    現金付清尾款八百七十七萬元，是被告應自八十八年四月二十五日起負遲延責任
    ，原告以起訴狀繕本之送達，解除系爭買賣契約之事實，為被告所否認，並辯稱
    伊未接獲原告八十八年四月十五日及同年七月十三日所寄發之催告函，且係因銀
    行不同意變換保人，方導致貸款手續無法完成，給付遲延非可歸責於伊云云。經
    查：
  (一)按給付無確定期限者，債務人於債權人得請求給付時，經其催告而未為給付，自
    受催告時起，負遲延責任，民法第二百二十九條第二項前段定有明文。兩造於系
    爭買賣契約第四條雖約定被告應依「房地款分期付款表」以現金或即期支票如數
    繳付房地款予原告，惟稽之系爭買賣契約所附之「房地款分期付款表」，除定有
    期別及應付之金額外，並未就被告應於何時給付銀行貸款八百七十七萬元定有確
    定期限，揆諸前揭規定，原告自應先定期催告被告給付，於被告逾期仍不給付時
    ，被告始自催告期限屆滿時起，負遲延責任。
  (二)原告對於被告抗辯並未收到其於八十八年四月十五日及同年七月十三日所寄發之
    催告函之事實固不爭執，惟主張依系爭買賣契約第十四條約定「甲乙雙方相互為
    之徵詢洽商或通知辦理事項等，均以本合約所載地址為送達地址，如拒收或無法
    送達時，均以郵局第一次投遞日視為送達日期」，故其既已向系爭買賣契約所載
    之被告地址為送達，自已生催告效力云云。惟按非對話而為意思表示者，其意思
    表示以通知達到相對人時，發生效力，民法第九十五條第一項定有明文。所謂達
    到，係指意思表示達到相對人之支配範圍，置於相對人隨時可了解其內容之客觀
    之狀態而言（最高法院五十八年度台上字第七一五號判例參照）。是非對話之意
    思表示自應於通知達到相對人之支配範圍或置於相對人隨時可了解其內容之客觀
    狀態時，始發生效力，縱原告非因自己之過失而不知被告住居所，亦僅得依民法
    第九十七條之規定，以公示送達為意思表示之通知，始生催告之效力。故系爭買
    賣契約第十四條之約定應已違反上開民法第九十五條第一項之強行規定，依同法
    第七十一條規定，應屬無效。是原告縱曾先後於八十八年四月十五日及同年七月
    十三日分別以汐止社后郵局第一八三號、台北八支局第三二五號存證信函，通知
    被告應於函到後十日內給付買賣價金八百七十七萬元，逾期則不另催告，逕行解
    除系爭買賣契約，惟因上開存證信函既均未達到被告，揆諸前揭規定及說明，自
    不生催告之效力，是原告主張被告應自八十八年四月廿五日起負遲延責任云云，
    尚非可採。惟因原告於八十八年八月十一日催告被告應於函到後十日內給付買賣
    價金八百七十七萬元之台北八支局第三九八號存證信函，業據被告於同年月十二
    日收受，有該存證信函之回執影本為證，復為被告所不爭執，堪信為真正，是被
    告給付系爭買賣契約尾款八百七十七萬元之最後期限應為八十八年八月二十一日
    。
  (三)證人即承辦被告貸款之中興銀行三重分行職員陳慧如到庭結證稱：「......  （
    被告申請貸款）經過銀行核准，準備撥款時，被告的保證人即其公公陳鴻林，表
    示不願擔任保證人，我們也告知原告公司此一情形，並要求被告另外找保人繼續
    核貸，後就由兩造自行處理，後來雙方均無再與我連絡」、「被告根本未提出其
    他保證人之資料供我們審核，況且要更換保證人須有相同資力才可」等語，顯見
    係因被告無法提供貸款銀行同意之保證人，致無法獲得貸款，且被告亦未於前開
    原告催告之最後給付期限以現金付清應繳之價金，其給付遲延顯係因可歸責於自
    己之事由所致，洵堪認定。
  (四)綜上所述，被告自八十八年八月二十二日起因未依約給付尾款而遲延，原告自得
    依系爭買賣契約第五條第二款及第四條之約定，解除系爭買賣契約並請求違約金
    ，從而，原告主張以起訴狀繕本送達被告時即八十九年四月廿七日解除系爭買賣
    契約，並使系爭買賣契約溯及自兩造簽約日即八十七年十月二日起失其效力。
五、次按契約解除時，由他方所受領之給付物，應返還之；又所有人對於無權占有其
    所有物者，得請求返還之，民法第二百五十九條第一款、第七百六十七條前段分
    別定有明文。本件原告為系爭房屋之所有權人，且系爭買賣契約經原告解除後，
    溯及自兩造簽約日即八十七年十月二日起即失其效力，均如前述，是被告自原告
    交屋日即八十七年十月廿三日起占用系爭房屋即無正當權源，而屬無權占有，從
    而，原告基於上開解除契約回復原狀請求權及所有物返還請求權，訴請被告將系
    爭房屋全部騰空返還予原告，洵屬於法有據。
六、查被告返還系爭房屋，一時覓地搬遷不易，核其性質非長時間不能履行，爰斟酌
    實際情況，定履行期間為三個月，以資兼顧。
七、復按無法律上之原因而受利益，致他人受損害者，應返還其利益，民法第一百七
    十九條前段定有明文。又其得請求返還之範圍，應以對方所受之利益為度，非以
    請求人所受損害若干為準，無權占有他人土地，可能獲得相當於租金之利益為社
    會通常之觀念，最高法院六十一年度台上字第一六九五號判例著有明文。又按因
    故意或過失不法侵害他人之權利者，負損害賠償責任，民法第一百八十四條第一
    項前段亦規定甚明。被告無合法使用權源，無權占用系爭房屋及土地，除均獲有
    相當於租金之利益，並均侵害原告就系爭房屋及土地之所有權，則原告依前開不
    當得利及侵權行為之規定，於被告返還系爭房屋及土地予原告前，訴請被告賠償
    其相當於租金之不當得利或損害金，自屬有據。至於損害金之計算標準，應參酌
    土地法第一百零五條、第九十七條第一項之規定，予以計算較為客觀公允（最高
    法院八十一年度台上字第三三九號判例參照）。再按城市地方房屋之租金，以不
    超過土地及其建築物申報總價額年息百分之十為限，土地法第九十七條第一項定
    有明文；而所謂土地價額係指法定地價而言，則為土地法施行法第二十五條所明
    定。又土地法第一百四十八條規定，土地所有權人依土地法所申報之地價為法定
    地價。本件被告無權占用系爭房屋，已如前述，則揆諸前揭判例，核以「相當之
    租金」為其賠償之不當得利或損害金之數額。從而，原告主張其解除契約後，被
    告自八十七年十月廿三日起占有系爭房屋即屬無權占有，並請求被告自八十七年
    十月廿三日時至交還房屋之日止，按月給付原告相當於租金之損害金，尚無不合
    。茲應審酌者，係原告請求之金額與被告使用系爭房屋及土地是否為相當之對價
    ，據本院勘驗現場，系爭房屋位於台北縣汐止市日月光社區內，進入大門後，只
    有私人車輛得以進出，大門外為康寧街，交通尚稱便利，系爭房屋所在大樓為樓
    高二十四層建物，設有專業保全管理，社區內無學校、市場、商店，機能性尚可
    等情，有本院勘驗筆錄在卷可憑，本院認使用系爭房屋之對價以系爭土地及房屋
    申報總價額年息百分之六為相當。又查系爭一二二及三二０地號二筆土地八十六
    年七月之申報地價分別為每平方公尺七千六百元及二千元，系爭房屋課稅現值則
    為一百三十一萬六千一百元，有系爭二筆土地登記謄本及系爭房屋房屋稅繳款書
    影本附卷可稽，從而，原告於請求被告自八十七年十月廿三日起至交還系爭房屋
    之日止，按月連帶給付原告六千八百二十四元【計算式：〔（1,760×7,600＋
    23,425×2,000）×81/100,000＋1,316,100〕×6%÷12=6,824（元以下四捨五入
    ）】之範圍內，即屬正當，逾此部分之請求，為無理由。
八、查兩造於系爭買賣契約第四條約定「甲方應依『房地款分期付款表』，以現金或
    即期支票如數繳付房地價款予乙方。如逾繳款期限，每逾壹日應加付該期千分之
    壹之『違約罰金』。但逾期達十五日時，乙方得不經催告，逕行解除本約，並沒
    收甲方已繳之房地款作為『懲罰性違約金』。如乙方因此受有損害，另得向甲方
    請求全數賠償」，顯見上開契約內所謂之「違約罰金」及「懲罰性違約金」，均
    屬懲罰性質之違約金。又按民法第二百五十二條規定：「約定之違約金額過高者
    ，法院得酌減至相當之數額」，故約定之違約金苟有過高情事，法院即得依此規
    定核減至相當之數額，此項核減，法院得以職權為之，最高法院七十九年度台上
    字第一六一二號判例著有明文。經查：
  (一)「違約罰金」部分：
    原告主張依系爭買賣契約第四條約定，原告得請求被告自給付遲延日起至解除系
    爭買賣契約日前之八十八年八月卅一日止，按日以未繳價款八百七十七萬元之千
    分之一計付違約罰金等語，惟查上開約定經核算相當於週年利率為百分之三十六
    點五，顯已逾民法第二百零五條所定之法定最高週年利率百分之二十，實嫌過高
    ，經審酌目前一般之客觀事實，社會經濟狀況及原告所受損害等情形，本院認應
    核減為按週年利率百分之二十計算違約罰金，較為公允。是原告於請求被告自給
    付遲延日即八十八年八月二十二日起至八十八年八月三十一日止，按週年利率百
    分之二十計付違約罰金四萬八千零五十五元（計算方式為：0000000÷365×10×
    20%＝48055)之範圍內，為有理由，逾此部分之請求，即非正當。
  (二)「懲罰性違約金」部分：
    被告已繳納九十八萬元之價金，嗣係因無法覓得銀行同意之保證人而未完成貸款
    手續，致其無法依約給付而違約，本院認原告依前開約定沒收已繳交之全部價金
    九十八萬元充作懲罰性違約金，亦屬過高，並審酌目前一般之客觀事實，社會經
    濟狀況及原告所受損害等情形，認應核減為按系爭買賣契約總價款百分之五計算
    始屬相當，亦即原告解除系爭買賣契約後，於主張沒收四十八萬七千五百元作為
    懲罰性違約金之範圍內，為有理由，逾此部分之請求，為無理由。
九、另按契約解除時，受領之給付為金錢者，應附加自受領時起之利息償還之；另就
    返還之物，已支出必要或有益之費用，得於他方受返還時所得利益之限度內，請
    求其返還，民法第二百五十九條第二款、第五款分別定有明文。被告主張原告解
    除系爭買賣契約後，應返還其所繳納之九十八萬元價金，以及其為系爭房屋所支
    出之外觀陽台推射玻璃窗裝潢費用三十五萬八千元、申裝天然瓦斯費用三萬八千
    九百元及大廈瓦斯熱水器費用九千五百元等有益費用云云。經查：
  (一)被告所繳交之九十八萬元買賣價金，其中四十八萬七千五百元業經原告主張沒收
    作為懲罰性違約金，已如前述，是被告尚得主張原告返還四十九萬二千五百元，
    應堪認定。
  (二)被告主張其申裝天然瓦斯等費用共三萬八千九百元部分，惟查其實際係支出三萬
    七千九百元，包括裝置費三萬六千元、瓦斯表保證金一千八百元及掛表工本費一
    百元，其中一千八百元保證金可於被告申請停止供氣時請求歸還等情，有欣湖天
    然氣股份有限公司八十九年八月十五日（八九）湖夕字第一三一六號函在卷可稽
    ，且查天然瓦斯之裝設，確可減少用戶頻須訂購桶裝瓦斯之煩，提高系爭房屋住
    戶使用上之便利，是被告所支出其中三萬六千元之裝置費用應屬於對系爭房屋之
    有益費用，至於掛表工本費及可退還之保證金，則非屬必要或有益費用，是被告
    亦得主張原告返還其所支出之有益費用三萬六千元。
  (三)至於外觀陽台推射玻璃窗部分係屬被告就系爭房屋所為之裝潢，對系爭房屋並非
    必要且對原告亦不當然有益，甚至原告尚得主張被告應負拆除並回復原狀之義務
    ，另被告所裝設之大廈瓦斯熱水器，可於遷出系爭房屋時一併搬走，亦難認原告
    就此受有何等利益，是被告請求原告返還外觀陽台推射玻璃窗裝潢費用三十五萬
    八千元及大廈瓦斯熱水器九千五百元云云，尚難憑採。
十、又按二人互負債務，而其給付種類相同，並均屆清償期者，各得以其債務，與他
    方之債務，互相抵銷，民法第三百三十四條前段定有明文。本件被告應給付原告
    之金額包括：(1)相當於租金之不當得利或損害金：自八十七年十月廿三日起至返
    還房屋之日止按月賠償六千八百二十四元，如計算至八十九年三月廿三日即被告
    主張抵銷日止，則為十萬二千五百八十元（計算式：6,824x15+6,824x1/31=
    102,580）；(2)違約罰金：四萬八千零五十五元，至於原告並請求自起訴狀繕本
    送達被告之翌日起至清償日止，按週年利率百分之五計算之利息部分，因起訴狀
    繕本係於八十九年四月二十七日始當庭交予被告，而被告於八十九年三月廿三日
    即已主張抵銷，故無法定遲延利息。另原告應返還被告之金額包括：(1)所繳買賣
    價金扣除懲罰性違約金四十八萬七千五百元後之餘額，即四十九萬二千五百元；
    (2)就系爭房屋所支出裝設天然瓦斯之有益費用三萬六千元。是被告抗辯以原告應
    返還之金額與其應給付原告之金額互相抵銷，自無不合，且原告尚應返還被告三
    十七萬七千八百六十五元（計算式：487,500+36,000-102,580-48,055= 377,865
    ），而被告則應自八十九年三月廿四日起至返還房屋之日止按月給付原告六千八
    百二十四元相當於租金之不當得利或損害金。
十一、末按因契約互負債務者，於他方當事人未為對待給付前，得拒絕自己之給付；當
    事人因契約解除而生之相互義務，準用第二百六十四條至第二百六十七條之規定
    ，民法第二百六十四條第一項前段及第二百六十一條分別定有明文。又被告就原
    告請求履行因雙務契約所負之債務，在裁判上援用民法第二百六十四條之抗辯權
    時，原告如不能證明自己已為對待給付，不得僅命被告為給付，而置原告之對待
    給付於不顧」（最高法院三十九年度台上字第九０二號判例參照）。兩造於系爭
    買賣契約解除後，除被告負有將系爭房屋返還予原告之義務外，原告亦負有返還
    被告其已付之價金及有益費用之義務，均如前述，是被告主張同時履行抗辯，自
    屬於法有據，是原告訴請被告應於原告給付三十七萬七千八百六十五元之同時，
    將系爭房屋全部騰空返還予原告，並自八十九年三月廿四日起至返還房屋之日止
    按月給付原告六千八百二十四元之範圍內，為有理由，應予准許，逾此範圍之請
    求，為無理由，應予駁回。
十二、本件原告陳明願供擔保，請准宣告假執行，就原告勝訴部分，經核並無不合，爰
    酌定如主文所示之擔保金額，併予准許。至原告敗訴部分，其假執行之聲請已失
    所附麗，應予駁回。
十三、本件判決基礎已臻明確，兩造其餘之攻擊防禦方法及訴訟資料經本院斟酌後，核
    與判決不生影響，無一一論述之必要，併予敘明。
據上論結，本件原告之訴為一部有理由、一部無理由，依民事訴訟法第三百八十五條
第一項前段、第七十九條但書、第三百九十六條第一項、第三百九十條第二項，判決
如主文。
中      華      民      國    八十九    年      九      月      七      日
                                        臺灣士林地方法院民事第二庭
~B法      官  張國勳
右為正本係照原本作成。
如對本判決上訴須於判決送達後二十日內向本院提出上訴狀。
中      華      民      國    八十九    年      九      月     十四     日
~B法院書記官  李汝婷


司法院資訊處製作；財團法人民間司法改革基金會備份。
